臺灣板橋地方法院刑事判決　　　　　　　 96年度訴字第604號
公　訴　人　臺灣板橋地方法院檢察署檢察官
被　　　告　甲○○
　　　　　　　　　　（現另案於臺灣臺北看守所羈押中）
上列被告因偽造文書等案件，經檢察官提起公訴（95年度偵字第
28937 號），被告於本院準備程序進行中就被訴事實為有罪之陳
述，經本院合議庭裁定由受命法官獨任進行簡式審判程序，並判
決如下：
    主  文
甲○○收受贓物，處拘役肆拾日，如易科罰金，以銀元參佰元折
算壹日。又行使偽造私文書，足以生損害於他人，處有期徒刑參
月，如易科罰金，以銀元參佰元折算壹日；如附表所示消費簽帳
單特約商店存根聯上偽造之「乙○○」簽名壹枚，沒收之。
    事  實
一、甲○○明知真實年籍姓名不詳綽號「阿不拉」之成年男子於
    民國94年8 月24日上午10時29分許，在臺北縣新莊市○○路
    ○ 段170 號「統一精工加油站」所交付之乙○○聯邦商業銀
    行信用卡1 枚係來路不明之贓物（卡號0000000000000000，
    於94年8 月23日至同年月24日間某時，在臺北縣新莊市○○
    街43號9 樓前失竊），竟仍基於收受贓物之故意，予以收受
    ；復另基於行使偽造私文書及意圖為自己不法所有之犯意，
    於上開時、地，出示上開信用卡以購買汽油，使不知情之「
    統一精工加油站」加油人員收取該信用卡，誤信甲○○為該
    信用卡之有權使用人，同意其以刷卡方式交易付款，甲○○
    並於該次消費之信用卡簽帳單（1 式2 聯，僅特約商店存根
    聯需簽名，無複寫）特約商店存根聯顧客簽名欄內偽造「乙
    ○○」之簽名1 枚，作成「乙○○」確認購買物品及消費金
    額之不實信用卡簽帳單，並向「統一精工加油站」加油人員
    提出上揭偽造「乙○○」簽名之信用卡消費簽帳單而行使之
    ，足以生損害於乙○○、聯邦商業銀行及「統一精工加油站
    」，並使不知情之「統一精工加油站」加油人員依交易內容
    加注新臺幣（下同）5 百元之汽油至甲○○所駕駛之車號HF
    -9532 號自小貨車內。嗣經警方調閱「統一精工加油站」監
    視錄影畫面始循線查獲甲○○。
二、案經臺灣板橋地方法院檢察署檢察官簽分偵查起訴。本院於
    準備程序進行中，被告就被訴事實為有罪之陳述，經告知被
    告簡式審判程序之旨，並聽取當事人之意見後，裁定進行簡
    式審判程序。
    理  由
一、上揭犯罪事實，業經被告甲○○於本院準備程序及審理中坦
    承不諱，核與證人即被害人乙○○於警詢中之證述情節相符
    ，並有統一精工加油站監視錄影帶翻拍照片4 張、爭議交易
    聲明書1 紙、信用卡盜刷明細1 紙、如附表所示之消費簽帳
    單1 紙附卷可稽，足認被告之自白與事實相符，洵堪採為認
    定事實之依據。事證明確，被告犯行，已堪認定。
二、查被告行為後，刑法業於94年2 月2 日經總統以華總一義字
    第09400014901 號令修正公布，並於95年7 月1 日施行，刑
    法施行法第1 條之1 亦於95年6 月14日經總統以華總一義字
    第09500085181 號令公布施行，參酌最高法院95年5 月23日
    刑事庭第8 次會議決議，修正後刑法第2 條第1 項之規定，
    係規範行為後法律變更所生新舊法律比較適用之準據法，於
    新刑法施行後，應適用修正後刑法第2 條第1 項之規定，為
    「從舊從輕」之比較。另於比較時應就罪刑有關之共犯、未
    遂犯、想像競合犯、牽連犯、連續犯、結合犯，以及累犯加
    重、自首減輕暨其他法定加減原因（如身分加減）與加減比
    例等一切情形，本於統一性及整體性原則，綜其全部罪刑之
    結果而為比較。茲說明本案新舊刑法適用情形如下：
  (一)刑法第33條第5 款由「罰金：1 元以上。」，修正為「罰金
    ：新臺幣1 千元以上，以百元計算之。」，經比較新舊法結
    果，以被告行為時之舊法較為有利於被告。
  (二)罰金罰鍰提高標準條例第2 條業已刪除，刑法第41條第1 項
    前段關於易科罰金之折算標準已由舊法之銀元100 元、200
    元、300 元修正為新臺幣1000元、2000元、3000元，因屬科
    刑規範事項之變更，其折算標準為裁判時所應諭知，自有就
    新舊法規定比較之必要，經比較新舊法結果，以被告行為時
    之舊法較為有利於被告。
  (三)修正後刑法業已刪除第55條牽連犯之規定，此項刪除雖非犯
    罪構成要件之變更，但顯已影響行為人刑罰之法律效果，自
    屬法律已有變更，而修正後刑法既已刪除牽連犯之規定，是
    於新刑法修正施行後，被告所為前開行使偽造私文書及詐欺
    取財2 罪，即須分論併罰，經比較新舊法結果，以被告行為
    時之舊法較為有利於被告。
  (四)因之，經綜其全部罪刑之結果而為比較，以修正前刑法有利
    於被告，應一體適用修正前刑法之規定。
三、按「簽帳單」係持卡人所簽署，用以證明所消費之金額，並
    同意依照信用卡使用規定，一經使用或訂購物品，均應按所
    示之全部金額，付款予發卡銀行之文書，屬於持卡人所製作
    之私文書，最高法院91年度台上字第4531號判決意旨可資參
    照。是核被告甲○○收受乙○○信用卡部分之所為，係犯刑
    法第349 條第1 項收受贓物罪；其在於附表所示之消費簽帳
    單上偽造乙○○之簽名，進而交還予「統一精工加油站」加
    油人員行使部分之所為，係犯刑法第216 條、第210 條之行
    使偽造私文書罪；其持信用卡於附表所示時、地消費，使「
    統一精工加油站」加油人員陷於錯誤而交付財物部分之所為
    ，係犯刑法第339 條第1 項之詐欺取財罪。又被告於簽帳單
    上偽造署押之行為，係偽造私文書之部分行為，不另論罪；
    而其偽造後復持以行使，其偽造之低度行為已為行使之高度
    行為所吸收，亦不另論罪。又被告所犯行使偽造私文書及詐
    欺取財2 罪間，互有方法、目的之牽連關係，應依修正前刑
    法第55條之規定，從一重之行使偽造私文書罪論處。又被告
    所犯行使偽造私文書與收受贓物2 罪間，犯意各別，罪名互
    殊，應予分論併罰。爰審酌被告明知「阿不拉」所交付之乙
    ○○信用卡係來路不明之贓物，竟仍予以收受，並持以盜刷
    消費，自應予非難，兼衡其犯罪之動機、目的、手段，且盜
    刷之金額僅5 百元，對被害人及發卡銀行所生之損害尚微，
    犯罪後復坦承犯行之態度等一切情狀，分別量處如主文所示
    之刑，並均諭知易科罰金之折算標準，以資懲儆。如附表所
    示消費簽帳單之特約商店存根聯，已因交予「統一精工加油
    站」而非屬被告所有，惟其上偽造之「乙○○」簽名，屬偽
    造之署押，雖未經扣案，然不能證明業已滅失，不問屬於被
    告與否，均應依刑法第219 條宣告沒收之。
據上論斷，應依刑事訴訟法第273 條之1 第1 項、第299 條第1
項前段，刑法第2 條第1 項前段、第216 條、第210 條、第339
條第1 項、第349 條第1 項、第55條、第41條第1 項前段、第
219 條，刑法施行法第1 條之1 ，修正前罰金罰鍰提高標準條例
第2 條，判決如主文。
本案經檢察官黃怡華到庭執行職務。
中　　華　　民　　國　　96　　年　　3 　　月　　21　　日
                    刑事第十六庭  法　官      曾淑娟
以上正本證明與原本無異。
如不服本判決應於送達後十日內向本院提出上訴狀
                                  書記官      林伯文
中　　華　　民　　國　　96　　年　　3 　　月　　22　　日
附表：
~F0
~T32
┌──┬────────┬────────────┬─────┬───────────────┐
│編號│消費時間        │消費地點                │消費金額  │應沒收之署押及簽帳單          │
├──┼────────┼────────────┼─────┼───────────────┤
│1   │94年8 月24日上午│臺北縣新莊市○○路○ 段  │500元     │簽帳單特約商店存根聯上偽造之「│
│    │10時29分        │170 號「統一精工加油站」│          │乙○○」簽名壹枚（1 式2 聯，僅│
│    │                │                        │          │特約商店存根聯一聯需簽名，無複│
│    │                │                        │          │寫）                          │
└──┴────────┴────────────┴─────┴───────────────┘
附錄本案論罪科刑法條全文：
中華民國刑法第216條
行使第210 條至第215 條之文書者，依偽造、變造文書或登載不
實事項或使登載不實事項之規定處斷。
中華民國刑法第210條
偽造、變造私文書，足以生損害於公眾或他人者，處5 年以下有
期徒刑。
中華民國刑法第349條
收受贓物者，處 3 年以下有期徒刑、拘役或 5 百元以下罰金。
搬運、寄藏、故買贓物或為牙保者，處5 年以下有期徒刑、拘役
或科或併科1 千元以下罰金。
因贓物變得之財物，以贓物論。
